【裁判字號】    92,台上,5411
【裁判日期】    921001
【裁判案由】    殺人未遂
【裁判全文】
最高法院刑事判決                              九十二年度台上字第五四一一號
    上  訴  人  甲○○
    選任辯護人  方文獻律師
右上訴人因殺人未遂案件，不服台灣高等法院台中分院中華民國九十二年六月三日第
二審判決（九十二年度上訴字第一一七號，起訴案號：台灣苗栗地方法院檢察署八十
九年度偵字第四八七一號、九十年度偵字第一二五、一一一三、一三四五、三八八七
號），提起上訴，本院判決如左：
    主  文
上訴駁回。
    理  由
按刑事訴訟法第三百七十七條規定，上訴於第三審法院，非以判決違背法令為理由，
不得為之。是提起第三審上訴，應以原判決違背法令為理由，係屬法定要件。如果上
訴理由狀並未依據卷內訴訟資料，具體指摘原判決不適用何種法則或如何適用不當，
或所指摘原判決違法情事，顯與法律規定得為第三審上訴理由之違法情形，不相適合
時，均應認其上訴為違背法律上之程式，予以駁回。本件上訴人甲○○上訴意旨略稱
：(一)、告訴人邱政宏素行不良，有多次犯罪前科，其指述是否挾怨報復應詳加斟酌，
其於第一審訊問時，或稱上訴人甲○○拿西瓜刀砍伊，或稱不記得上訴人拿何種刀及
不記得上訴人有無拿刀砍伊，供詞前後矛盾。告訴人於原審又稱上訴人及乙○○均拿
西瓜刀，但無法確定誰砍傷伊等語，與之前所述又不一致，是其指述顯有瑕疵，依法
不得為論罪之依據，惟原判決竟採信其指訴認定上訴人犯罪，顯屬違法。(二)、同案被
告林明宏於警訊及偵查中指稱上訴人參與八十九年六月五日在苗栗縣竹南鎮○○街尾
之鬥毆犯行，係將八十九年一月十四日在苗栗縣竹南鎮運動家保齡球館前小吃店發生
之鬥毆事誤指為八十九年六月五日之鬥毆事，原審未予究明，遽以其供述認定上訴人
有參與八十九年六月五日之殺人未遂犯行，亦屬違法。(三)、同案被告乙○○在原審雖
稱：當時是鄭文彬、上訴人及另外二人下車砍邱政宏等語，但乙○○於偵查中並未為
如此供述，且其於第一審並證稱：鬥毆當時上訴人沒有去等語，是其先後所述矛盾不
符，有嚴重瑕疵，原審未予究明，即採其證言為論上訴人有共同殺人未遂犯行之基礎
，難認適法。(四)、邱政宏與上訴人素有怨隙，又於八十九年一月十四日在前述運動家
保齡球館前為上訴人所毆傷，乃挾怨報復胡指上訴人有參與八十九年六月五日砍傷邱
政宏之犯行，此合於一般經驗法則，原判決卻為相反之論斷，有適用法則不當之違法
。(五)、原判決對上訴人，與其他共同被告就殺人犯行係如何分擔犯行、犯意如何聯絡
、有無共犯犯意之逾越等事項，均未詳予查明論列，以使與事實相符，有判決不備理
由之違法等語。
惟查證據之取捨、證據證明力之判斷，以及事實有無之認定，屬事實審法院之職權，
苟其所為之判斷，並不違背經驗法則及論理法則，即不能任意指為違法，而執為第三
審適法之上訴理由。本件原審認定上訴人甲○○有原判決事實欄所載之殺人未遂犯行
，係以該事實已據被害人邱政宏指述綦詳，案發時確有三部自用小客車駛至現場，因
來意不善、現場之人即分頭逃竄等情，亦據與被害人同在現場之證人林易賢、林文宗
、崔忠耀、張家榮等人於警訊及偵查中證述屬實。被害人被砍傷而躺臥在地，經邱光
明發現而送醫急救，經多次手術治療始免於死，被害人係受有腹部穿刺傷併橫膈膜及
脾臟裂傷、左手刀傷帶裂傷併橈骨及掌骨骨折、右背、左腰、左前臂、左大腿多處
刀傷等情，有長庚醫院診斷證明書、病危通知書、現場照片等在卷可稽，並經證人邱
光明於偵查及第一審調查時供證在卷，足證被害人確有被人持刀追殺之事實。至於參
與追殺被害人之共犯，除事後已死亡之鄭文彬及上訴人二人與林明宏等四人外，尚有
其他不詳姓名之成年人數人，當時共有十二、三人圍殺被害人等情，已據被害人指述
甚明。依共犯林明宏之供述，被害人曾於案發前一日（即八十九年六月四日）晚間與
鄭文斌在苗栗縣竹南鎮「金豪門ＫＴＶ酒店」內發生爭執，被害人之友人有鳴槍射擊
情事，鄭文彬才糾眾持刀前去找被害人尋仇而犯案。上訴人雖否認參與犯案，但上訴
人確有前開犯行，業據被害人於偵、審中堅指不移；上訴人雖曾於八十九年一月十四
日在苗栗縣竹南鎮「運動家保齡球館」前某小吃店，因故與被害人互毆，被害人並因
而受傷，但被害人並未就此事提出告訴，應無因此誣指上訴人犯本案殺人未遂犯行之
理。被害人雖有傷害、違反麻醉藥品管理條例及違反檢肅流氓條例等前科，但不能以
此認被害人有誣告素行，上訴人以被害人有前科，其所訴為非事實云云，自無可採。
上訴人於警訊時辯稱：伊不認識被害人，案發時伊在家休息云云；於偵查中改稱：曾
與被害人在喝酒時發生口角云云；於原審又稱：伊與被害人在小學時即已認識，曾在
竹南鎮運動家保齡球館前某小吃店與被害人互毆等語，其先後供述不一，已見其畏罪
情虛，況共犯林明宏於偵查中即先後二次供證甲○○確有持刀追被害人等情。又共犯
乙○○在第一審亦供稱甲○○確有下車持刀砍傷被害人等語，顯見甲○○否認犯罪，
所辯殊難採信。至於林明宏於原審雖改稱：伊將此事與在「運動家保齡球館」前互毆
之事弄混云云，但林明宏於偵查中已供明其所述甲○○拿刀在追被害人之事發生在八
十九年六月五日凌晨，地點在竹南鎮○○街尾，且案發之前曾聽鄭文彬述說被害人及
其友人稍早在ＫＴＶ（即金豪門ＫＴＶ酒店）開槍之事，則其所述事發時、地明確，
自無與八十九年一月十四日互毆之事弄混之可能，足見其在原審翻異之詞，為迴護上
訴人之詞甚明。又林明宏於第一審雖已改稱：伊至現場時未見上訴人，是在車上乙○
○才跟伊說當時上訴人是睡在鄭文彬之車上云云，但此為乙○○所否認；嗣林明宏於
原審又供稱：因上訴人未往探監，伊才於偵查中為不利上訴人之供述云云，均與前開
事證不符，自非可取。乙○○並無因供述上訴人涉案而可免除刑責之理由，故其不利
上訴人之供述尚無嫁禍之虞，且其供述與被害人之指述及林明宏於偵查中所述上訴人
涉案之情形相符，自堪採信，上訴人指其與乙○○曾互毆，故乙○○有可能挾怨誣陷
云云，並不足採信。被害人突遭上訴人及其他共犯共十餘人持刀圍堵追殺，自以逃避
保命為要，尚難期待會就上訴人所持刀之種類、揮刀次數及共犯人數等事項逐一記憶
，以待日後指述，尚難以此認其指述為不可採。上訴人及共犯分持四至六支刀鋒銳利
之西瓜刀等長刀，對手無寸鐵之被害人圍堵追殺，且往被害人身體要害之腹部猛力砍
刺，致被害人受有前述重大傷害，足見上訴人有殺人之犯意及行為等事證，予以綜合
判斷，認上訴人所為，成立刑法第二百七十一條第二項、第一項之殺人未遂罪，並於
法定刑內量處其刑，已詳其所憑證據及認定之理由。並指駁、說明上訴人否認犯罪
，所辯為卸責之詞，為不足採信之理由。所為論斷均有卷存證據資料可資覆按。查告
訴人、證人或共同被告之陳述，有部分前後不符，或相互間有所歧異時，究竟何者為
可採，法院仍得本其心證予以斟酌，非謂一有不符或矛盾，即應認其全部均為不可採
信。本件被害人、共犯林明宏及上訴人等先後供述雖不盡一致，原判決採信其部分供
述，已說明其取捨證據之理由，上訴意旨謂上開供述如有不符，均應不足取，而指摘
原判決認事、採證違法，顯非合法之上訴理由。至於上訴人何以有殺人之動機、行為
，如何認定上訴人有殺人未遂犯行等，原審均已詳查、審認、說明，上訴意旨就原審
已有調查及原判決依憑證據所為認事、採證職權之合法行使，依憑己見，任意指摘為
違法，重為事實之爭執，否認犯罪，殊與法律規定得為第三審上訴理由之違法情形不
相適合，衡以前述說明，其上訴為違背法律上之程式，應予駁回。
據上論結，應依刑事訴訟法第三百九十五條前段，判決如主文。
中      華      民      國    九十二    年      十      月      一      日
                              最高法院刑事第七庭
                                  審判長法官  張  信  雄
                                        法官  賴  忠  星
                                        法官  張  清  埤
                                        法官  呂  永  福
                                        法官  陳  世  雄
      右正本證明與原本無異
                                              書  記  官
中      華      民      國    九十二    年      十      月      九      日


司法院資訊處製作；財團法人民間司法改革基金會備份。
